【裁判字號】    95,交抗,176
【裁判日期】    951130
【裁判案由】    聲明異議
【裁判全文】
臺灣高等法院高雄分院刑事裁定         95年度交抗字第176號
抗  告  人
即受處分人  甲○○
上列抗告人因違反道路交通管理處罰條例聲明異議案件，不服臺
灣屏東地方法院中華民國95年10月11日裁定（95年度交聲字第99
號），提起抗告，本院裁定如下：
    主  文
抗告駁回。
    理  由
一、抗告意旨略以：抗告人並未收受舉發機關寄發之催繳通知書
    ，本件並無採證相片或其他以科學儀器取得之證據可供查考
    ，不符逕行舉發之要件，且系爭車輛均由鄭啟明所駕駛，本
    件舉發程序不合法律規定，另本件業已易處吊扣駕駛執照，
    故不能再處罰款，爰提起抗告，請求撤銷原裁定，另為抗告
    人不罰之諭知云云。
二、按汽車駕駛人在道路收費停車處所停車，未依規定繳費，主
    管機關應書面通知駕駛人於7 日內補繳，並收取必要之工本
    費用，逾期再不繳納，處新臺幣（下同）300 元罰鍰，道路
    交通管理處罰條例第56條第2 項定有明文。次按處理違反道
    路交通管理事件，有關文書送達之程序，準用行政程序法送
    達之規定，違反道路交通管理事件統一裁罰標準及處理細則
    第5 條定有明文。而行政程序法中對於文書送達，於應受送
    達人之住居所、事務所或營業所為之。但在行政機關辦公處
    所或他處會晤應受送達人時，得於會晤處所為之；於應送達
    處所不獲會晤應受送達人時，得將文書付與有辨別事理能力
    之同居人、受僱人或應送達處所之接收郵件人員；又送達不
    能依前2 條規定為之者，得將文書寄存送達地之地方自治或
    警察機關，並作送達通知書兩份，一份黏貼於應受送達人住
    居所、事務所、營業所或其就業處所門首，另一份交由鄰居
    轉交或置於該送達處所信箱或其他適當位置，以為送達。前
    項情形，由郵政機關為送達者，得將文書寄存於送達地之郵
    政機關。寄存機關自收受寄存文書之日起，應保存3 個月，
    行政程序法第72條第1 項、第73條第1 項、第74條亦分別定
    有明文；且依本件舉發時之道路交通管理處罰條例第7 條之
    2 第1 項第3 款規定，汽車駕駛人有違規停車而駕駛人不在
    場之情形，當場不能或不宜攔截製單舉發者，得對汽車所有
    人逕行舉發處罰。而汽車駕駛人依規定繳費之義務係伴隨於
    停車行為之同時發生，僅係對行為人應繳費之時間予以一定
    之作為期間，若屆期行為人未作為，其「前停車行為」即因
    而違規，自屬該款所指「違規停車」之情形，且此更屬當場
    不能舉發之事項，合先敘明。
三、經查：
(一)抗告人即受處分人甲○○（下稱抗告人）所有之車牌號碼ZG
    -7416 號自用小貨車（下稱系爭車輛），分別於民國94年10
    月6 日11時52分許，在高雄市○○○路廣場，及於95年1 月
    6 日14時48分許，在屏東縣屏東市○○路段○道路收費停車
    處所停車，不依規定繳納停車費，乃分別依道路交通管理處
    罰條例第56條第2 項規定，以抗告人「在道路收費停車處所
    停車經催繳不依規定繳費」，各裁處罰鍰300 元暨上開罰鍰
    逾期不繳納之處分。
(二)抗告人之系爭車輛於前揭時、地停車，並未繳納停車費之事
    實，有停車查詢明細表2 紙及違規查詢報表1 紙在卷可稽，
    堪先認定。而系爭車輛於94年10月6 日在高雄市○○○路之
    道路收費停車處所停車之催繳通知單，及未依規定繳費致違
    規之舉發通知單所寄發之地址均係抗告人之戶籍地址，即「
    屏東縣內埔鄉○○村○○路197 號」，且抗告人自91年1 月
    7 日即遷入上開戶籍地址迄今，然因郵政機關按屏東縣內埔
    鄉○○村○○路197 號送達時未獲會晤抗告人，亦未有辨別
    事理能力之同居人、受僱人或接收郵件人員代為收受送達，
    郵政機關即依行政程序法第73條第1 項、第74條第2 項規定
    ，分別於94年11月11日、94年12月13日寄存於內埔龍泉郵局
    等情，有高雄市政府交通局95年8 月23日高市交停字第0950
    031152號函附停車管理中心送達證書2 紙，及個人基本資料
    查詢結果表1 紙在卷為憑，復參以抗告人本件聲明異議及抗
    告所提出之聲明異議狀及抗告狀上所載之住址亦係上開戶籍
    地址，堪認原舉發單位依受處分人之「屏東縣內埔鄉○○村
    ○○路197 號」戶籍地址寄發催繳通知單及舉發通知單，尚
    無違誤，且上開催繳通知單及舉發通知單之送達均屬合法，
    縱抗告人事後因故未自行向郵政機關領取舉發通知單而無法
    得知應到案日期，亦未向原處分機關告知系爭車輛之真正使
    用人，致受前開裁決，亦屬抗告人個人疏漏。此外，舉發機
    關依本件舉發時之道路交通管理處罰條例第7 條之2 第1 項
    第3款 規定逕行舉發者，並不以「以科學儀器取得證據資料
    」為必要，從而本件舉發機關以抗告人未在催繳期限內繳費
    而逕行舉發之程序亦於法無違。是原處分機關援引上開規定
    ，以抗告人經催繳不依規定繳費，而裁決異議人罰鍰300 元
    （屏監違字第裁82-1B0000000號），並無不當。
(三)至抗告人所有之系爭車輛於95年1 月6 日在屏東市○○路段
    ○道路收費停車處所停車之催繳通知單，固亦經原舉發單位
    交郵政機關送達於抗告人「屏東縣內埔鄉○○村○○路197
    號」之地址，有原處分機關提出之屏東縣警察局95年5 月24
    日屏警交字第0950054312號函說明，已於95年2 月23日依車
    籍地址（屏東縣內埔鄉○○村○○路197 號）寄催繳單等語
    在卷可佐；惟依卷附該催繳通知單所示，郵政機關送達時未
    獲會晤抗告人，亦未有辨別事理能力之同居人、受僱人或接
    收郵件人員代為收受送達，即以「招領逾期」退回原舉發機
    關，此外，亦未見原舉發機關依法公示送達，或郵政機關依
    法寄存送達之資料可資為證，揆諸前揭規定，原舉發機關通
    知之催繳通知單既不能證明已合法送達於抗告人，自應由原
    舉發機關另向抗告人為合法之送達後，再由原處分機關依相
    關程序為裁罰，在未有合法送達該催繳通知單前，原處分機
    關並無逕對抗告人為裁罰之權。
(四)再按94年2 月5 日公布，於95年2 月5 日生效施行之行政罰
    法第1 條規定：「違反行政法上義務而受罰鍰、沒入或其他
    種類行政罰之處罰時，適用本法。但其他法律有特別規定，
    從其規定」；行政罰法第26條亦明定：「一行為同時觸犯刑
    事法律及違反行政法上義務規定者，依刑事法律處罰之。但
    其行為應處以其他種類行政罰或得沒入之物而未經法院宣告
    沒收者，亦得裁處。前項行為如經不起訴處分或為無罪、免
    訴、不受理、不付審理之裁判確定者，得依違反行政法上義
    務規定裁處之」。是所謂行政罰法一事不二罰之規定，係指
    一行為同時觸犯刑事法律及違反行政法上義務規定者，依刑
    事法律處罰之而言，抗告人抗告意旨謂其已易處吊扣駕駛執
    照，依一事不二罰之規定，自不能再處罰款云云，尚有誤會
    。
(五)原審法院因而認交通部公路總局高雄區監理所屏東監理站屏
    監違字第裁82-1B0000000號裁決書所為之處分並無違誤，依
    道路交通案件處理辦法第19條規定，裁定駁回抗告人此部分
    之異議；另認交通部公路總局高雄區監理所屏東監理站屏監
    違字第裁82-VA0000000號裁決書所為之處分尚有不當，因而
    將該處分撤銷，發回交通部公路總局高雄區監理所屏東監理
    站，均無不合。抗告人所執上開抗告理由，尚屬無據，應予
    駁回。
(六)道路交通管理處罰條例雖於94年12月28日修正，自95年7 月
    1 日起施行，惟該條例第56條第2 項並未修正，自無比較新
    舊法之問題，附此敘明。
四、據上論結，應依道路交通案件處理辦法第26條，刑事訴訟法
    第412 條，裁定如主文。
中    華    民    國    95    年    11    月    30    日
                  刑事第七庭    審判長法  官  莊飛宗
                                      法  官  黃憲文
                                      法  官  孫啟強
以上正本證明與原本無異。
不得再抗告。
中    華    民    國    95    年    11    月    30    日
                                      書記官  黃富美


司法院資訊處製作；財團法人民間司法改革基金會備份。
